臺北高等行政法院判決　　　　　　　　　　　　　　九十二年度訴字第二七二九號
　　　　　　　　　　　　　　　.
　　原　　　告　　乙○○
　　　　　　　　　丙○○
　　　　　　　　　丁○○
　　兼訴訟代理人　甲○○
　　被　　　告　　台灣省北區國稅局
　　代　表　人　　許虞哲（局長）住同右
　　訴訟代理人　　戊○○
右當事人間因遺產稅事件，原告不服財政部中華民國九十二年四月二十一日台財訴字
第○九一○○七四二五一號訴願決定，提起行政訴訟。本院判決如左：
    主  文
原告之訴駁回。
訴訟費用由原告負擔。
    事  實
一、事實概要：緣原告甲○○（即黎重仁之配偶，下稱原告林君）於民國（下同）八
    十七年四月七日申報被繼承人黎重仁君遺產稅，案經被告所屬花蓮縣分局核定應
    納稅額七、八○三、二八八元，原告林君在期限內於九十年二月二十一日向被告
    所屬花蓮縣分局申請以實物抵繳遺產稅，抵繳不足之七、五三九、二八八元部分
    申請分期繳納，均經被告核准並分期發單在案，惟因原告林君於九十年六月二十
    一日申請復查後，並未按期繳納遺產稅，嗣被告復查決定後，將未納餘額之遺產
    稅繳款書寄發原告林君，限繳日期展延至九十一年二月十日，惟原告林君以財務
    困難為由，於九十一年二月一日再請求分期繳納，因不符規定，案經被告所屬花
    蓮縣分局以北區國稅花縣徵字第○九一一○○○九二一號函復原告林君：「女士
    申請分期繳納遺產稅案，因不符稅捐稽徵法第三十九條規定，所請無法辦理，應
    納本稅七、一七五、○一四元之半數三、五八七、五○七元，仍請依限向公庫繳
    納，逾期繳納須加徵滯納金及滯納利息」，原告林君遂另案申請以相當稅額之擔
    保物提供擔保，因有部分擔保物不符規定，被告所屬花蓮縣分局乃以北區國稅花
    縣徵字第○九一○○○三二○一號函復原告林君謂：「……另繼承人甲○○君座
    落吉安鄉○○段六八八地號，經核符合擔保條件，但因可供擔保之價值二、○四
    一、二○○元，尚不足提起訴願應繳納半數稅額計三、九四九、四一五元【應繳
    納本稅半數稅額三、一七七、四八○元（已減除實物抵繳金額）及滯納金五八五
    、二四六元、滯納利息一八六、六八九元、計算至九十一年七月二日止】，如欲
    辦理擔保，請於文到十日內提供足額其他可供擔保之不動產或定期存單（金額至
    少一、九○八、二一五元以上）向本分局申請」，因本件已逾繳納期限，被告所
    屬花蓮縣分局乃於九十一年四月寄發催繳通知書並告知應加徵滯納金，至此原告
    林君遂於九十一年七月十一日以曾請求提供擔保及分期繳納遺產稅，未獲允許而
    非不繳為由向該分局申請註銷遺產稅滯納金，被告所屬花蓮縣分局以九十一年七
    月十九日北區國稅花縣徵第○九一一○○八二六九號函復原告林君：「女士申請
    註銷遺產稅滯納金乙案，因不符財政部八十一年十月九日台財稅第八一一六八○
    二九一號函規定，未便照准」。原告林君不服，提起訴願，旋遭駁回，遂向本院
    提起行政訴訟。
二、兩造聲明：
    (一)原告聲明：
      1.訴願決定及原處分均撤銷。
      2.訴訟費用由被告負擔。
    (二)被告聲明：
      1.駁回原告之訴。
      2.訴訟費用由原告負擔。
三、兩造之爭點：被告所屬花蓮縣分局寄發催繳通知書，通知原告繳納遺產稅，並告
    知應加徵滯納金，是否有據？
    (一)原告主張之理由：
      緣被繼承人黎重仁君於八十六年七月九日死亡，由原告林君申報遺產稅，遺產
      稅核課後申請分期繳納，經被告於九十年四月三日核准，嗣後原告林君申請複
      查，復查期間因原告甲○○財務困難，分期繳納之遺產稅僅繳一期，即未再繳
      納。復查決定後，原告林君就複查結果提出訴願，被告所屬花蓮縣分局則重新
      開立稅單請求原告林君先行繳納半數遺產稅，原告林君則以財務困難仍請求分
      期繳納，被告所屬花蓮縣分局否准，原告林君僅得申請提供擔保物擔保，仍未
      獲允准。被告所屬花蓮縣分局以該遺產稅已逾繳納期限為由表示應核課滯納金
      ，該分局於九十一年七月十九日以北區國稅花縣徵字第○九一一○○八二六九
      號函否准原告林君註銷遺產稅滯納金之申請。
    (二)被告答辯之理由：
      1.按「依稅法規定逾期繳納稅捐應加徵滯納金者，每逾二日按滯納數額加徵百
        分之一滯納金，逾三十日仍未繳納者，移送法院強制執行。」、「納稅義務
        人對核准延期或分期繳納之任何一期應繳稅捐，未如期繳納者，稅捐稽徵機
        關應於該期繳納期間屆滿之翌日起三日內，就未繳清之餘額稅款，發單通知
        納稅義務人限十日內一次全部繳清，逾期仍未繳納者，移送法院強制執行。
        」及「納稅義務人未繳納稅款而申請復查，稅捐稽徵機關於復查決定通知納
        稅義務人時，應就復查決定之應納稅額，依本法第三十八條第三項後段規定
        加計利息填發繳款書，一併通知納稅義務人繳納。」分別為稅捐稽徵法第二
        十條、第二十七條及同法施行細則第十二條所明定。又「納稅義務人對稽徵
        機關復查決定補徵之應納稅額，逾繳納期間始繳納半數，如其係依法提起訴
        願者，應就該補徵稅額之半數依法加徵滯納金」及「未繳納半數稅款提起訴
        願經執行繳清稅款者，應全額加徵滯納金。」復分別經財政部八十一年十月
        九日台財稅第000000000號及八十七年五月二十一日台財稅第八七
        一九四四二四五號函釋在案。
      2.本件原告林君應納遺產稅七、八○三、二八八元，因金額鉅大，原告林君於
        九十年二月二十一日向被告所屬花蓮縣分局申請提供土地乙筆價額二六四、
        ○○○元抵稅及抵稅後不足七、五三九、二八八元部分，分十二期繳納，並
        經核准在案，惟原告林君在九十年六月十五日繳清第一期稅款後即未再續繳
        ，核屬「未如期繳納」，嗣後被告所屬花蓮縣分局因遺產稅復查決定結果，
        就未繳清之餘額稅款，展延限繳日期至九十一年二月十日，發單通知原告林
        君依限繳清，逾期繳納稅捐應加徵滯納金，每逾二日按滯納數額加徵百分之
        一之滯納金，至三十日止，於法並無不合，其間縱原告林君再申請提供擔保
        等情，不影響原告林君未如期繳納稅款之事實，被告所屬花蓮縣分局於九十
        一年四月寄發催繳通知書並告知應加徵滯納金，揆諸首揭法條規定及函釋意
        旨，原處分、訴願決定並無不合，請予維持。
    理  由
一、本件被告代表人已於九十三年八月三日由林吉昌變更為許虞哲，渠聲明承受訴訟
    ，並無不合，應予准許，合先敘明。
二、按「依稅法規定逾期繳納稅捐應加徵滯納金者，每逾二日按滯納數額加徵百分之
    一滯納金，逾三十日仍未繳納者，移送法院強制執行。」、「納稅義務人對核准
    延期或分期繳納之任何一期應繳稅捐，未如期繳納者，稅捐稽徵機關應於該期繳
    納期間屆滿之翌日起三日內，就未繳清之餘額稅款，發單通知納稅義務人限十日
    內一次全部繳清，逾期仍未繳納者，移送法院強制執行。」及「納稅義務人未繳
    納稅款而申請復查，稅捐稽徵機關於復查決定通知納稅義務人時，應就復查決定
    之應納稅額，依本法第三十八條第三項後段規定加計利息填發繳款書，一併通知
    納稅義務人繳納。」分別為稅捐稽徵法第二十條、第二十七條及同法施行細則第
    十二條所明定。又「納稅義務人對稽徵機關復查決定補徵之應納稅額，逾繳納期
    間始繳納半數，如其係依法提起訴願者，應就該補徵稅額之半數依法加徵滯納金
    」及「未繳納半數稅款提起訴願經執行繳清稅款者，應全額加徵滯納金。」復分
    別經財政部八十一年十月九日台財稅第000000000號及八十七年五月二
    十一日台財稅第八七一九四四二四五號函釋在案。
三、本件原告應納遺產稅七、八○三、二八八元，因金額鉅大，原告林君於九十年二
    月二十一日向被告所屬花蓮縣分局申請提供土地乙筆價額二六四、○○○元抵稅
    及抵稅後不足七、五三九、二八八元部分，分十二期繳納，並經核准在案，惟原
    告林君在九十年六月十五日繳清第一期稅款後，至九十年十月復查決定即未再續
    繳，該分局乃將復查決定未納餘額之遺產稅繳款書寄發原告林君，限繳日期展延
    至九十一年二月十日等情，為原告所不爭執。
四、原告主張其等前經被告所屬花蓮縣分局核准分期繳納遺產稅，因繳納一期後無力
    續繳，申請再次分期繳納未獲准許，乃申請以相當稅額之擔保物提供擔保，亦被
    否准，被告以遺產稅已逾限繳日期為由，向原告催繳並表示應加徵滯納金，實屬
    無理云云。但查，原告林君以財務困難為由，於九十一年二月一日請求再次分期
    繳納，經該分局予以否准，則原告於九十年六月十五日繳清第一期稅款後未再續
    繳之情形，核屬未如期繳納，該分局於九十一年四月寄發催繳通知書並告知應加
    徵滯納金，揆諸首揭說明，即無不合。至於原告林君再申請提供擔保，並不影響
    原告未如期繳納稅款之事實，原告上開主張，不足採信。
五、綜上所述，被告所屬花蓮縣分局於九十一年四月寄發催繳通知書並告知應加徵滯
    納金，並無不合，原告林君於九十一年七月十一日以曾請求提供擔保及分期繳納
    遺產稅，未獲允許而非不繳為由，向該分局申請註銷遺產稅滯納金，被告所屬花
    蓮縣分局以九十一年七月十九日北區國稅花縣徵第○九一一○○八二六九號函，
    駁回原告之申請，並無不合，訴願決定遞予維持，亦無違誤，均應予維持。原告
    訴請撤銷為無理由，應予駁回。
據上論結，本件原告之訴為無理由，爰依行政訴訟法第九十八條第三項前段、第一百
零四條，民事訴訟法第八十五條第一項前段，判決如主文。
中　　　華　　　民　　　國　　九十三　　年　　　九　　　月　　二十三　　日
                              臺 北 高 等 行 政 法 院   第 三 庭
                                             審 判 長 法  官  鄭忠仁
                                                      法  官  林育如
                                                      法  官  侯東昇
右為正本係照原本作成。
如不服本判決，應於送達後二十日內，向本院提出上訴狀並表明上訴理由，如於本判
決宣示後送達前提起上訴者，應於判決送達後二十日內補提上訴理由書（須按他造人
數附繕本）。
中　　　華　　　民　　　國　　九十三　　年　　　九　　　月　　二十三　　日
            　　　　　　　　　　　　　　    　        書記官  蕭純純
